臺灣高等法院刑事判決　　　　　　　　 96年度上易字第650號
上　訴　人　臺灣板橋地方法院檢察署檢察官
被　　　告　乙○○
上列上訴人因被告竊盜案件，不服臺灣板橋地方法院95年度易字
第2560號，中華民國96年2月1日第一審判決（起訴案號：臺灣板
橋地方法院檢察署95年度偵緝字第2869號），提起上訴，本院判
決如下：
    主  文
上訴駁回。
    理  由
一、本件公訴意旨略以：被告乙○○意圖為自己不法之所有，於
    民國94年2月15日下午5時許，在臺北市○○區○○街與惠民
    街口，竊取葉美霜所有、由林文豐使用之車號ＭＬ－6396號
    自用小客車，嗣於94年2月18日上午6時許，為警在臺北縣新
    店市○○街23號旁尋獲上開車輛，並於車內塑膠置物盒上之
    啤酒罐採得指紋1枚，經比對後始查悉上情，因認被告涉犯
    刑法第320條第1項之竊盜罪嫌。
二、按犯罪事實應依證據認定之，無證據不得認定犯罪事實，又
    不能證明被告犯罪者，應諭知無罪之判決，刑事訴訟法第15
    4條第2項、第301條第1項分別定有明文。再者，認定犯罪事
    實所憑之證據，雖不以直接證據為限，間接證據亦包括在內
    ，但是無論直接或間接證據，其為訴訟上之證明，須達於通
    常一般人均不致有所懷疑，而得確信其為真實之程度，始得
    據為有罪之認定，最高法院著有76年臺上字第4986號判例可
    資參照。又檢察官就被告犯罪事實，應負舉證責任，並指出
    證明之方法，刑事訴訟法第161條第1項定有明文。因此，檢
    察官對於起訴之犯罪事實，應負提出證據及說服之實質舉證
    責任。倘其所提出之證據，不足為被告有罪之積極證明，或
    其闡明之證明方法，無從說服法官以形成被告有罪之心證，
    基於無罪推定之原則，自應為被告無罪判決之諭知（最高法
    院92年臺上字第128號判例意旨參考）。
三、本件公訴人認被告涉犯竊盜罪嫌，無非以告訴人林文豐於警
    詢中之指述，以及卷附之內政部警政署刑事警察局鑑驗書、
    贓物認領保管單、臺北縣政府警察局車輛失竊電腦輸入單、
    車輛尋獲電腦輸入單、車輛竊盜資料個別查詢報表、車籍作
    業系統查詢認可資料等證據，為其論述之依據。訊據被告堅
    詞否認竊盜，辯稱：當時有朋友來找我，車子失竊時，我有
    不在場證明，我當時住在公司的宿舍。…當時休年假，我曾
    經搭朋友的車子出去吃飯，我朋友叫「甲○○」、「潘錦茂
    」，各有開過1部車子，他們互不認識，車子失竊當天他們
    沒有找我，是別的時間，是那天2月15日之後。（94年2月15
    日下午5點多你都沒有出去？）當時休年假，我都在宿舍，
    只有去便利商店買吃的。…（在那段時間是否在別人車子裡
    面喝啤酒？）我有出去，我出門吃飯會喝酒，我有坐朋友的
    車子。（那段時間曾經坐過朋友的車子並在車子內喝酒？）
    應該是。……「甲○○」只有1個人，潘錦茂還有跟另外1個
    朋友，他們是不同時間來找我。（分別都有搭他們車子與他
    們出去？）是，出去吃飯。（「甲○○」先來找你還是「潘
    錦茂」？）「甲○○」先來找我，「甲○○」的車子是黑色
    的。（與「甲○○」出去是坐何處？）副駕駛座，即前排右
    方。（警察找到你在車上的指紋、啤酒罐是在何處找到？）
    我不知道。（啤酒罐你丟在何處？）一般丟在腳踏板。…（
    「甲○○」開車，為什麼車上會有你指紋？）我也覺得很奇
    怪，為什麼只有在啤酒罐有我的指紋，應該到處都有我指紋
    才對。「甲○○」62年次，我美崙國中學長，他住花蓮縣新
    城鄉北埔村，甲○○聽說現在在執行中，在何處執行我不清
    楚；伊不知道為何車內啤酒罐上會留有伊的指紋等語（見本
    院96年5月30日審理筆錄）。
四、經查：
（一）、告訴人林文豐於警詢中之指述，以及卷附之贓物認領保
        管單、臺北縣政府警察局車輛失竊電腦輸入單、車輛尋
        獲電腦輸入單、車輛竊盜資料個別查詢報表、車籍作業
        系統查詢認可資料等證據，僅能證明車號ＭＬ－6396號
        自用小客車係葉美霜所有，由林文豐保管使用，該車於
        94年2 月15日下午5時許，在臺北市○○區○○街與惠
        民街口失竊，嗣於94年2月18日上午6時許，為警在臺北
        縣新店市○○街23號旁尋獲，並由林文豐領回之事實而
        已，尚不足以證明系爭車輛即由被告下手竊取。
（二）、又查1、警方雖於上開車輛車內塑膠置物盒上（非啤酒
        罐上）採得被告之指紋2枚，此固有內政部警政署刑事
        警察局94年3月11日刑紋字第0940037052號鑑驗書1份及
        台北縣政府警察局送內政部警政署刑事警察局現場指紋
        照片卡2紙在卷可稽。2、證人即台北縣政府警察局新店
        分局鑑識組鑑示人員丙○○於本院審理時結證稱：現場
        鑑識工作由我負責，當時我在鑑識組，現場車內的鑑識
        是由我負責。本案是將車子拖到新店分局後方的停車場
        ，所以是在停車場採驗。當時在車子內臺灣啤酒罐、塑
        膠置物盒的上方採到6枚指紋，分別標Ａ至Ｆ。送到刑
        事警察局鑑定比對後，Ａ、Ｂ指紋與檔存的被告乙○○
        指紋相符。Ａ、Ｂ指紋都是在塑膠置物盒上採到，塑膠
        置物盒放在車子右前座腳踏板上，並非駕駛座腳踏板上
        。塑膠置物盒不是車子的配備，只是一般裝東西的塑膠
        盒，可以隨時拿來拿去。啤酒罐上也有採到指紋，但是
        特徵點不足，不足12個鑑定點，所以刑事局不出鑑定報
        告。不知道有一位竊盜慣犯「甲○○」。駕駛座上沒有
        看到有效的跡證。塑膠盒當時是空的，指紋是在塑膠盒
        上方外側採到。Ａ、Ｂ指紋都在塑膠盒上方找到，啤酒
        罐置於駕駛座與右前座中間放置杯子的地方。駕駛座旁
        邊的把手沒有發現到指紋，方向盤一般不容易採到完整
        的指紋，因為人的特性、物表特性、摩擦的關係。6枚
        指紋中其他4枚指紋沒有辦法確定誰的指紋，特徵點不
        足等語（見本院96年8月8日審理筆錄）。則被告之2枚
        指紋係於塑膠盒上方外側採到，並非如起訴書所指於車
        內塑膠置物盒上之啤酒罐上採得被告1枚指紋。3、再經
        本院調取「甲○○」之刑案資料查註紀錄表及本院出入
        監簡列表結果，「甲○○」之人竟達數10人，並無62年
        次之人，嗣又就涉犯竊盜罪，與花蓮有地緣關係者，列
        印其判決書，均無竊取前開車輛之資料。4、另被告於
        本院96年5月30日到庭審理後，經合法傳喚，即均未到
        庭，致無法再為進一步之查證。5、查本件被告已坦承
        曾搭乘該車，故其留有指紋於塑膠盒上方外側即相當單
        純，自不得將有利於被告之合理懷疑均予排除，逕單憑
        在上開車內塑膠置物盒上方外側查獲被告之2枚指紋，
        即推論被告曾建立自己對該車之持有支配關係，故上開
        證據亦非認定被告犯竊盜罪之適合證據。
五、綜上所述，公訴人所舉證據均尚不足以證明被告有竊取系爭
    車輛之犯行，此外本院復查無其他積極證據足資證明被告有
    公訴人所指之竊盜犯行，不能證明被告犯罪，揆諸首揭法條
    說明，即應諭知被告無罪之判決。原審因為被告無罪之判決
    ，並無不當，檢察官上意旨略以：被告之指紋2枚遺留在車
    內之啤酒瓶上，有內政部警政署刑事警察局鑑驗書1紙可查
    ，而系爭車輛係遭竊之車輛，足認被告與車輛之失竊非全然
    無關，是自有傳喚被告到庭訊問明瞭被告為何可以進入系爭
    偷竊之車輛？被告如何取得該車？或只是單純與其他友人隨
    意進入他人車內飲酒等情，均至關被告是否涉有竊盜之犯行
    ，自有訊問被告之必要云云，固非無見，惟查本院已就各該
    事項，詢問被告，被告犯罪不能證明已如前述，其上訴為無
    理由，應予駁回。
六、被告經合法傳喚無正當理由未於審判期日到庭，爰不待其陳
    述，逕行判決。
據上論斷，應依刑事訴訟法第368條、第371條，判決如主文。
本案經檢察官呂建昌到庭執行職務。
中　　華　　民　　國　　96　　年　　10　　月　　31　　日
　　　　　　　　　刑事第七庭審判長法　官　黃麗生
　　　　　　　　　　　　　　　　  法　官　林勤純
　　　　　　　　　　　　　　　　  法　官　江國華
以上正本證明與原本無異。
不得上訴。
                                  書記官  陳玉嬋
中　　華　　民　　國　　96　　年　　11　　月　　2 　　日
